臺灣高等法院花蓮分院刑事判決
111年度侵上訴字第6號
上  訴  人  臺灣花蓮地方檢察署檢察官
被      告  簡廷澔



上列上訴人因被告妨害性自主案件，不服臺灣花蓮地方法院110
年度侵訴字第25號，中華民國110年11月30日第一審判決（起訴
案號：臺灣花蓮地方檢察署110年度撤緩偵字第92號），提起上
訴，本院判決如下：
　　主  文
原判決撤銷，發回臺灣花蓮地方法院。
　　理  由
一、原判決略以：
　㈠被告甲○○原經臺灣花蓮地方檢察署（下稱花蓮地檢署）檢察
    官以108年度偵字第5181號為緩起訴處分，並於民國109年4
    月27日確定，緩起訴期間為1年6月。
　㈡被告於109年4月27日起至110年7月26日應向花蓮地檢署指定
    之政府機關、政府機構、行政法人、社區或其他符合公益目
    的之機構或團體提供100小時之義務勞務。嗣因疫情三級警
    戒影響延長至110年9月26日止(參花蓮地檢署110年7月30日
    甲○和貳109緩護勞15字第1109012840號函)。又被告因另違
    反毒品危害防制條例案件裁定羈押前，共完成88小時義務勞
    務(花蓮地檢署義務勞務工作日誌及義務勞務執行手冊可參)
    。嗣花蓮地檢署檢察官以被告於緩起訴期間內未完成義務勞
    務100小時(已提供88小時)，違背刑事訴訟法第253條之2第1
    項第3款之應履行事項為理由，以110年度撤緩字第141號職
    權撤銷緩起訴處分。然被告係於履行期間屆滿前之110年9月
    26日前，即於110年8月19日另案裁定羈押，至110年10月15
    日方為釋放(參臺灣高等法院在監在押全國紀錄表)。按照被
    告另案羈押前之履行狀況，若非其遭羈押，應可順利履行完
    成。則被告於上述羈押處分之人身自由受拘束情形下，本無
    從在履行期間內履行緩起訴處分所列之應履行事項，且被告
    因另案羈押，致未完成義務勞務，屬不可歸責於被告之事由
    ，則檢察官以被告未能於緩起訴履行期間履行緩起訴處分所
    命事項提供100小時之義務勞務為由，撤銷原緩起訴處分，
    屬有重大明顯瑕疵，而為無效，與緩起訴處分未經撤銷無異
    ，本案追加起訴違背規定，而諭知不受理判決。
二、惟查：
　㈠被告於緩起訴期間内，有下列情形之一者，檢察官「得」依
    職權或依告訴人之聲請撤銷原處分，繼續偵查或起訴：一、
    於期間内故意更犯有期徒刑以上刑之罪，經檢察官提起公訴
    者。二、緩起訴前，因故意犯他罪，而在緩起訴期間内受有
    期徒刑以上刑之宣告者。三、違背第253條之2第1項各款之
    應遵守或履行事項者。刑事訴訟法第253條之3第1項定有明
    文。
　㈡查被告因強制猥褻案件，經花蓮地檢署108年偵字第5181號為
    緩起訴處分確定，緩起訴期間為1年6月，被告並應向花蓮地
    檢署指定之政府機關、政府機構、行政法人、社區或其他符
    合公益目的之機構或團體提供100小時之義務勞務，有該緩
    起訴處分書可稽(見該偵查卷第51至52頁）。
　㈢被告原應履行義務勞務期限為110年7月26日，因疫情因素延
    長至110年9月26日（見緩起訴執行卷第13頁、觀護卷第101
    頁）。然被告在延長期限屆至後，僅完成義務勞務88小時，
    亦有花蓮地檢署義務勞務工作日誌及義務勞務執行手冊可參
     （見觀護卷第123至124頁、第131至134頁）。花蓮地檢署
    檢察官於前開延長履行期限屆至後，隨即於110年10月4日，
    以被告未完成義務勞務為由，撤銷本案緩起訴處分，並於11
    0年10月8日送達於被告，被告未於10日內聲明異議，已生確
    定之效力。
　㈣原審雖以被告在前開延長履行期限屆至前，即於110年8月19
    日因違反毒品危害防制條例案件而遭羈押，有臺灣高等法院
    在監在押全國紀錄表可稽（原審卷第33頁），致被告無從於
    人身受拘束期間履行上開未完成之12小時義務勞務，認此不
    可歸責於被告，固非無見。惟緩起訴制度，係為使被告知所
    警惕、改過遷善，讓被告暫時免於刑事審判、刑罰加身的寬
    容處遇及避免短期自由刑之流弊，以達個別預防、鼓勵被告
    自新，有助其社會復歸之目的。本案被告於緩起訴處分期間
    之110年1月11日、110年1月27日、110年2月13日竟3次販賣
    第三級毒品咖啡包，而經查獲，並據花蓮地檢署檢察官以11
    0年度偵字第3929號提起公訴在案，有該起訴書可按，顯見
    被告於緩起訴期間從事犯罪，並無反省警惕之情。被告在緩
    起訴處分期間，既犯下更為重大的販賣第三級毒品罪遭羈押
    ，進而導致被告無法在緩起訴處分期限内完成緩起訴處分命
    令事項，此乃被告自身行為所致，實屬可歸責於被告。被告
    既因可歸責於己之事由，未依限履行緩起訴處分命令事項所
    諭知之提供100小時義務勞務，則檢察官依刑事訴訟法第253
    條之3第1項第3款規定撤銷本案緩起訴處分，洵屬有據。
  ㈤再者，刑事訴訟法第256條之1規定：被告接受撤銷緩起訴處
    分書後，得於10日內以書狀敘述不服之理由，經原檢察官向
    直接上級檢察署檢察長或檢察總長聲請再議。前條第2項之
    規定，於送達被告之撤銷緩起訴處分書準用之。本案花蓮地
    檢署檢察官110年度撤緩字第141號撤銷緩起訴處分書，業於
    110年10月4日製作，並於同年月8日合法送達被告（見該撤
    緩卷第15至17頁），被告未聲請異議，業於110年10月18日
    生確定效力。則花蓮地檢署檢察官於本案緩起訴處分撤銷確
    定後之110年10月21日追加起訴本案，程序洵屬適法。
　㈥檢察官於現行刑事訴訟法制下，關於是否提起公訴固有一定
    程度裁量權（刑事訴訟法第253條之1第1項參照），但檢察
    官提起公訴縱有逸脫裁量權之情，並不當然即得認為公訴提
    起為無效。經綜合審酌：①、關於裁量權行使，刑事訴訟法
    第253條之1第1項設計應審酌諸般因子；②、檢察官應以公益
    代表人身分，行使公訴權；③、刑事訴訟法上的權限，應一
    方面維護公共福祉及保障個人基本人權，另一方面應誠實行
    使，不得濫用。檢察官逸脫裁量權固非無可能會使公訴提起
    臻至無效情形，但此僅限於公訴提起本身該當職務犯罪或類
    此程度的極限類型。查本案既係因被告於履行期限屆至前，
    未完成義務勞務，檢察官因而撤銷緩起訴處分，向原審法院
    追加起訴，不僅難認公訴提起本身有該當職務犯罪之情，更
    無積極證據足認檢察官是因意圖或顯著怠慢而違反法的平等
    ，偏頗的提起公訴，可見，本案檢察官撤銷緩起訴處分，不
    僅有刑事訴訟法第253條之3第1項第3款的明確依據，其追加
    起訴行為更難認有濫用公訴權之情，原審認檢察官追加起訴
    違背程序（即撤銷緩起訴有重大明顯瑕疵，提起公訴逸脫裁
    量權而使公訴提起達到無效程度），判決不受理乙節，依上
    開說明，應尚難認為允洽。
三、原審疏未詳酌上情，遽認被告因另案羈押，致無法完成履行
    緩起訴處分所命應履行事項，屬不可歸責於被告，認撤銷緩
    起訴處分有重大明顯瑕疵，並以追加起訴程序違背規定，而
    諭知公訴不受理之判決，與法即有未合。檢察官上訴指摘原
    判決不當，請求撤銷改判，為有理由，自應由本院將原判決
    撤銷，發回原審法院另為適法之處理，並不經言詞辯論為之
    。
據上論斷，應依刑事訴訟法第369條第1項但書、第372條，判決
如主文。
中　　華　　民　　國　　111 　年　　2 　　月　　15　　日
                  刑事庭審判長法  官  林信旭
                              法  官  顏維助
                              法  官  劉雪惠
以上正本證明與原本無異。
被告如不服本判決，應於收受送達後20日內向本院提出上訴書狀
，其未敘述理由者，並得於提起上訴狀後20日內向本院補提理由
書（均須按他造當事人之人數附繕本）「切勿逕送上級法院」。
告訴人或被害人如對於本判決不服者，應具備理由請求檢察官上
訴，其上訴期間之計算係以檢察官收受判決正本之日期為準。
如因疫情而遲誤不變期間，得向法院聲請回復原狀。　　　　
中　　華　　民　　國　　111 　年　　2 　　月　　15　　日
                              書記官  林鈺明